【裁判字號】    98,台上,3091
【裁判日期】    980604
【裁判案由】    強盜
【裁判全文】
最高法院刑事判決            九十八年度台上字第三０九一號
上  訴  人  台灣高等法院檢察署檢察官
被      告  甲○○
            乙○○
上列上訴人因被告等強盜案件，不服台灣高等法院中華民國九十
八年三月二十五日第二審更審判決（九十七年度上更(一)字第二六
五號，起訴案號：台灣桃園地方法院檢察署九十五年度偵字第七
一三五號），提起上訴，本院判決如下：
    主  文
原判決撤銷，發回台灣高等法院。
    理  由
本件原判決以被告甲○○、乙○○被訴涉犯結夥三人以上攜帶兇
器強盜罪嫌，經審理結果，認其二人之犯罪不能證明，因而撤銷
第一審之科刑判決，改判諭知其二人均無罪；固非無見。
惟查：(一)、審理事實之法院，對於案內與待證事實有重要關係，
而屬依法應予調查之證據，茍未依法調查或雖已調查而未調查明
白，即與證據未經調查無異，如率行判決，其判決當然為違背法
令。又證據之證明力，固屬於法院判斷之自由，但不得違背經驗
法則及論理法則，如其判斷仍存有疑竇，則在應予調查之證據究
明釐清前，尚難遽採為被告有利或不利之認定。第一審判決理由
乙第一段第(一)小段敘明證人即被害人陳仲仁於第一審法院另案即
該院民國九十二年度重訴字第三一號楊家福強盜案件審理時證稱
：「陳惠龍、甲○○及另一名男子在我家門口問我是否為陳先生
，我說是……我確認陳惠龍、甲○○就是強盜我財物之人。」等
語。證人即共犯楊家福於第一審法院九十四年度訴字第一四九六
號陳惠龍強盜案件審理時證稱：「當天是乙○○租自用小客車搭
載陳惠龍、甲○○和我的朋友一起過來」；於九十五年一月十日
警詢時證稱：「我在九十二年二月十二日警詢筆錄中所供稱之『
小麥』即甲○○、『一乃』即乙○○。案發前在友人住處認識甲
○○、乙○○、陳惠龍，我提議要設計強盜陳仲仁之財物，我就
以聊天為由進入陳仲仁家中，並伺機開門讓甲○○、乙○○、陳
惠龍三人進入強盜陳仲仁財物，陳惠龍手持手槍、甲○○手持開
山刀，乙○○到門外把風開車。我就站在陳惠龍旁邊看，然後陳
惠龍就拿塑膠束條將陳仲仁綑綁，並拿出手槍敲打陳仲仁頭部，
要陳仲仁拿出提款卡並逼問密碼，甲○○上三樓搜刮，交通工具
是乙○○租的轎車。」；於原審審理該案時證稱：「參與本件強
盜案之人，有一人是我找來的，二人是陳惠龍找來的」等語。證
人即共犯陳惠龍於九十五年二月十三日警詢中證稱：「九十二年
二月七日我有與甲○○、乙○○、陳惠龍及一名楊家福的友人共
五人，到桃園縣中壢市○○路四四五巷一五七弄三六之四號陳仲
仁家中強盜陳仲仁。當時乙○○負責開車，我持道具手槍、甲○
○攜帶何兇器我忘了，先由楊家福進入陳仲仁住處藉故找陳仲仁
聊天，我和甲○○、楊家福的友人隨同一起進去。由楊家福作內
應，開門讓我們進去。進入後，以索討車禍賠償金為由，我就先
持道具槍，用槍托毆打陳仲仁頭部，甲○○在旁助陣，然後陳仲
仁願意交付存摺的錢新台幣六萬元，我就隨陳仲仁到提款機提錢
。整件事是楊家福先找我幫忙，我又找甲○○、乙○○一同前往
，行搶前是我、甲○○、乙○○、楊家福及楊家福的友人共同計
畫的。乙○○當時負責載我們前往並在外面看車」等語。茍非事
實或串證，彼等分別陳述甲○○、乙○○參與本件犯罪之情節，
何能如此吻合？原判決未予釐清論明，遽以檢察官認楊家福、陳
惠龍於法院審理（另案）時指證被告二人有參與本件犯行，尚嫌
無據，而為被告等有利之認定，其調查職責猶有未盡。(二)、共犯
楊家福、陳惠龍及被害人陳仲仁，均不否認綽號「小麥」、「一
乃」有參與本件強盜犯行，且之前已認識，但甲○○、乙○○之
綽號是否「小麥」、「一乃」？原審未予究明，即為被告等有利
之認定，其調查職責亦有未盡。(三)、本件係第一審法官審理另案
即楊家福（九十二年度重訴字第三一號）強盜案件後，依職權移
送檢警偵辦共犯「小麥」、「一乃」時，楊家福供稱：「（問：
你主動向台灣桃園地方法院坦承供出有關強盜案之同案共犯綽號
『小麥』、『一乃』之人，並發交本分局偵辦……；你要向警方
主動坦承何人與你共同犯案？）乙○○、甲○○與我共同犯下強
盜案」、「綽號『一乃』之人就是乙○○，綽號『小麥』之人就
是甲○○。」等語；警方因而調出乙○○、甲○○二人之前科照
片供確認（見偵字第七一三五號卷第五、七頁）。如果無訛，本
件係由共犯楊家福主動供出被告二人涉案後，警方再詢問共犯陳
惠龍及被害人陳仲仁求證確認，縱認警詢時未依「警察機關實施
指認犯罪嫌疑人程序要領」實施指認，程序上不無瑕疵，原審未
依刑事訴訟法第一百五十八條之四規定就人權保障及公共利益予
以權衡審酌，遽認警詢係以誘導暗示方式詢問，無證據能力，而
為被告等有利之認定，亦有未合。檢察官上訴意旨指摘原判決不
當，非無理由，應認仍有撤銷原判決發回更審之原因。
據上論結，應依刑事訴訟法第三百九十七條、第四百零一條，判
決如主文。
中    華    民    國  九十八  年    六    月    四    日
                      最高法院刑事第八庭
                          審判長法官  洪  文  章
                                法官  王  居  財
                                法官  郭  毓  洲
                                法官  黃  梅  月
                                法官  邱  同  印
      本件正本證明與原本無異
                                      書  記  官
中    華    民    國  九十八  年    六    月    九    日
                                                      Ｅ


司法院資訊處製作；財團法人民間司法改革基金會備份。
